臺灣基隆地方法院刑事判決　　　　　　95年度交簡上字第32號
上　訴　人
即　被　告　丙○○
指定辯護人　本院公設辯護人　乙○○
上列上訴人即被告因公共危險案件，不服本院基隆簡易庭95年度
基交簡字第196 號，中華民國95年6 月5 日第一審簡易判決（原
聲請簡易判決處刑案號：臺灣基隆地方法院檢察署95年度速偵字
第176號）提起上訴，本院管轄之第二審合議庭判決如下：
    主  文
上訴駁回。
    事  實
一、丙○○於民國95年4 月22日凌晨2 時許，在基隆市○○區○
    ○路金帝雅卡拉OK店飲用酒類後，俟同日凌晨4 時許離開該
    卡拉OK店時，已處於酒後不能安全駕駛動力交通工具之狀態
    。詎其明知飲用酒精性飲料後，將導致反應遲鈍，有增加發
    生車禍之可能性，竟猶駕駛所有之車號IH-5172 號自用小客
    車，沿國道1 號高速公路，由基隆南下往汐止方向行駛，於
    同日凌晨4 時52分許，行經國道1 號高速公路0.1 公里處（
    屬基隆市暖暖區），擅將所駕自用小客車停靠路肩，經警據
    報前往現場，發現其滿身酒氣，乃於同日凌晨5 時8 分許，
    對其施以呼氣酒精濃度測試，測得其呼氣酒精濃度值為每公
    升0.94毫克，已達酒後不能安全駕駛動力交通工具之程度。
二、案經國道公路警察局第一警察隊移送臺灣基隆地方法院檢察
    署檢察官偵查後，聲請簡易判決處刑。
    理  由
壹、證據能力：
    按除刑事訴訟法第159 條之1 、之2 、之3 之規定外，下列
    文書亦得為證據：一、除顯有不可信之情況外，公務員職務
    上製作之紀錄文書、證明文書。二、除顯有不可信之情況外
    ，從事業務之人於業務上或通常業務過程所須製作之紀錄文
    書、證明文書。三、除前二款之情形外，其他於可信之特別
    情況下所製作之文書，同法第159 條之4 定有明文。查本案
    卷附酒精濃度測試紙及國道公路警察局第一警察隊製作之刑
    法第185 條之3 案件測試觀察紀錄表，係公務員職務上製作
    之紀錄文書；卷附被告提出之財團法人長庚紀念醫院基隆分
    院診斷證明書影本及該院以長庚院基字第1343號函附之精神
    鑑定報告書，則係從事醫生業務之人於業務上所製作之證明
    文書，查無顯不可信之情形，合於上開第1 款、第2 款規定
    ，自具有證據能力，得為本案之證據。
貳、實體事項：
一、訊據被告丙○○坦承有於上揭時地飲用酒類後，駕駛所有之
    車號IH-5172 號自用小客車，為警於國道1 號高速公路南下
    0.1 公里處查獲，經警施以呼氣酒精濃度測試達每公升0.94
    毫克之事實，惟辯稱，伊患有情感性精神分裂症、動脈硬化
    性痴呆症併妄想現象等疾病，酒後病發，駕車時已達心神喪
    失或精神耗弱程度云云。經查：
  (一)被告酒後駕駛上開自用小客車，為警於上開時地查獲，且測
    得其呼氣酒精濃度達每公升0.94毫克等情，除據被告坦承在
    卷，並有酒精濃度測試紙1 紙在卷可憑。又當人飲酒後，若
    以呼氣酒精濃度測試器測得之濃度達到每公升0.5 毫克時，
    其反應較慢，感覺減低，將影響駕駛；達到每公升0.75毫克
    時，思考、個性及行為均會改變；達到每公升1.0 毫克時，
    步態不穩，噁心嘔吐，精神混惑不清晰；達到每公升1.5 毫
    克時，說話不清楚，感覺喪失，視力模糊；達到每公升2.0
    毫克時，體溫與血糖均降低，肌肉控制差，甚且導致癲癇發
    作；達到每公升3.5 毫克時，則已至神智不清，反射減低及
    呼吸抑制等情，有本院卷附行政院國軍退除役官兵輔導委員
    會臺北榮民總醫院88年8 月5 日北總內字第26868 號函可
    憑。被告為警查獲後，其呼氣酒精濃度值達每公升0.94毫克
    ，且經警查獲後，命其作直線測試及平衡動作，有腳步不穩
    及手腳顫抖之情形；又其劃定直線無法正常行走；並於查獲
    、測試及訊問過程中，有語無倫次、含糊不清、意識模糊、
    注意力無法集中、呆滯木僵及多話情形，有國道公路警察局
    第一警察隊製作之刑法第185 條之3 案件測試觀察紀錄表1
    紙在卷可參，顯見被告為警查獲當時，已處於酒後不能安全
    駕駛動力交通工具之情狀甚明。
  (二)又查被告患有情感性精神分裂症、動脈硬化性痴呆症併妄想
    現象等疾病，固有被告提出之95年7 月19日財團法人長庚紀
    念醫院基隆分院診斷證明書影本1 紙在卷可憑，且本院函請
    財團法人長庚紀念醫院就被告行為時之精神狀況為鑑定，經
    該院就被告施以身體檢查、精神狀態、心理測驗等鑑定結果
    ，認被告輕度智障，且長期精神狀態，因經常性等酒精濫用
    及車禍腦傷，其精神症狀的影響與認知功能的缺損，導致在
    辨識其行為違法及依其辨識而行為的能力，較一般人減低等
    情，有該院95年11月27日（95）長庚院基字第1343號函附之
    精神鑑定報告書可佐。惟本院審酌被告於本院審理時供稱，
    知悉酒後不能開車，是友人強要其飲用酒類等語，並參以其
    為警查獲之初供稱，酒後駕車係為送友人返回臺北縣汐止住
    處等語，足見其辯識酒後駕車係違法行為之能力正常，且其
    酒後猶有能力駕車送友人返家，可徵其依辨識而行為之能力
    ，亦不因酒後而受有影響，綜合此情，本院因認被告於本案
    酒後駕車行為時，其精神狀況正常，並無心神喪失或精神耗
    弱之情形。上開財團法人長庚紀念醫院基隆分院之精神鑑定
    報告所指，被告因精神症狀的影響與認知功能的缺損，導致
    在辨識其行為違法及依其辨識而行為的能力，較一般人減低
    等情，係指被告一般之狀況，與本案卷證所示被告於本案行
    為時之狀況不同，故無從採為有利被告之證據。從而被告上
    開所辯，於本案行為時精神狀況已達心神喪失或精神耗弱程
    度云云，委無足採。
  (三)綜上證據，被告所辯不足採信，本案事證明確，被告酒後駕
    車之公共危險犯行洵堪認定，應依法論科。
二、論罪科刑：
  (一)核被告所為，係犯刑法第185 條之3 之服用酒類不能安全駕
    駛動力交通工具而駕駛罪。按「行為後法律有變更者，適用
    行為時之法律，但行為後之法律有利於行為人者，適用最有
    利於行為人之法律。」，民國94年1 月7 日修正、94年2 月
    2 日公布，並於95年7 月1 日起施行之刑法（下稱新法；修
    正前刑法下稱舊法）2 條第1 項定有明文。此條規定係規範
    行為後法律變更所生新舊法律比較適用之準據法，本身尚無
    新舊法比較之問題，於新法施行後，應一律適用新法第2 條
    第1 項之規定，為「從舊從輕」之比較（最高法院95年度第
    八次刑事庭會議決議一、(一)參照）。查被告行為後，刑法施
    行法於95年6 月14日修正，增訂第1 條之1 ，明訂中華民國
    94年1 月7 日刑法修正施行後，刑法分則編所定罰金之貨幣
    單位為新台幣。94年1 月7 日刑法修正時，刑法分則編未修
    正之條文定有罰金者，自94年1 月7 日刑法修正施行後，就
    其所定數額提高為30倍，但72年6 月26日至94年1 月7 日新
    增或修正之條文，就其所定數額提高為3 倍。刑法第185 條
    之3 之罰金刑，依修正前規定為銀元30,000元即新臺幣90,0
    00元，而依修正後之規定，上開法條之罰金貨幣單位為新臺
    幣，且因屬72年6 月26日至94年1 月7 日新增之條文，罰金
    數額提高為3 倍，故修正後之罰金刑為新臺幣90,000元，修
    正前後之最高罰金數額相同，但有關罰金刑之最低數額，新
    法第33條第5 款規定罰金最低額，由銀元1 元以上，修正為
    新台幣1,000 元以上，以百元計算之。因之刑法分則條文中
    有罰金刑者，其罰金之最低額業經修正為新台幣1,000 元以
    上，是以新法並非較有利於被告，應依新法第2 條第1 項前
    段規定，適用被告行為時之刑法第185 條之3 （條文本身未
    修正）規定論處（最高法院95年度第八次刑事庭會議決議三
    (一)1.參照）。
  (二)原審就被告所犯服用酒類不能安全駕駛動力交通工具而駕駛
    罪，援引刑法第185 條之3 、第41條第1 項前段（修正前）
    、罰金罰鍰提高標準條例第1 條前段、第2 條（修正前）規
    定，並審酌被告犯罪情狀及犯後態度等一切情狀，量處拘役
    30日，併諭知易科罰金之折算標準，經核其認事用法並無違
    誤，量刑亦堪稱妥適。至公設辯護人雖為被告求為緩刑之宣
    告，然本院考慮政府已宣導酒後不駕車觀念多年，被告猶未
    能依法行事，且酒後駕車肇事之機率相當高，不僅危及被告
    本人，尚且危害其他用路人之安全，如有傷亡發生，可能導
    致無數家庭破碎，所生公共危險非微，因認不宜予以緩刑之
    宣告，以收教化之功效，附此敘明。
  (三)原審雖未及適用現行法規所定貨幣單位折算新臺幣條例第2
    條規定，復未及就刑法第33條第5 款之修正，為新舊法律之
    比較適用，然其本於裁判時有效之法律論罪科刑，並適用舊
    法第33條第5 款之規定，於法本無違誤，且與經新舊法比較
    後應適用舊法之結果相同；又易科罰金之折算標準，於新法
    施行後，雖亦應為新舊法律之比較適用（最高法院95年度第
    八次刑事庭會議決議三(二)參照），然本案倘依舊法第41條第
    1 項前段規定：「犯最重本刑為五年以下有期徒刑以下之刑
    之罪，而受六個月以下有期徒刑或拘役之宣告，因身體、教
    育、職業、家庭之關係或其他正當事由，執行顯有困難者，
    得以一元以上三元以下折算一日，易科罰金」，暨修正前罰
    金罰鍰提高標準條例第2 條前段規定（業因配合刑法修正而
    經公告刪除）：「依刑法第四十一條易科罰金或第四十二條
    第二項易服勞役者，均就其原定數額提高為一百倍折算一日
    」，被告行為時之易科罰金折算標準，本應以銀元300 元折
    算1 日，經以現行法規所定貨幣單位折算新臺幣條例第二條
    規定之折算比例，換算其單位幣值為新臺幣，即應以新臺幣
    900 元折算1 日。較之95年7 月1 修正施行之刑法第41條第
    1 項前段規定：「犯最重本刑為五年以下有期徒刑以下之刑
    之罪，而受六個月以下有期徒刑或拘役之宣告者，得以新臺
    幣一千元、二千元或三千元折算一日，易科罰金」，舊法之
    折算標準顯係較有利於被告，則原審雖未及比較適用，然其
    適用舊法之規定，與新舊法比較後應適用舊法規定之結果相
    同，對被告之權益不生影響，是亦核無瑕疵可指，應予以維
    持。上訴人即被告猶執前詞上訴，為無理由，應予駁回。
據上論斷，應依刑事訴訟法第455 條之1 第1 項、第3 項、第36
8 條，判決如主文。
本案經檢察官甲○○到庭執行職務。
中　　華　　民　　國　　96　　年　　1 　　月　　25　　日
                      刑事第二庭審判長法  官    王敏慧
                                      法  官    陳伯厚
                                      法  官    劉桂金
以上正本證明與原本無異。
不得上訴。
中　　華　　民　　國　　96　　年　　1 　　月　　25　　日
                                      書記官    鄧順生
